【裁判字號】    92,訴,529
【裁判日期】    920829
【裁判案由】    稅捐稽徵法
【裁判全文】
高雄高等行政法院判決                              九十二年度訴字第五二九號
                              .
    原      告  鴻毅機械工業股份有限公司
    代  表  人  甲○○董事長
    訴訟代理人  丁○○
                戊○○
    被      告  財政部臺灣省南區國稅局
    代  表  人  乙○○局長
    訴訟代理人  丙○○
右當事人間因稅捐稽徵法事件，原告不服財政部中華民國九十二年三月十三日台財訴
字第０八九００五四三五二號再訴願決定，提起行政訴訟。本院判決如左：
    主  文
原告之訴駁回。
訴訟費用由原告負擔。
    事  實
甲、事實概要：
    緣原告於民國（下同）八十五年九月間，銷售全自動滾電鍍鋅機械設備乙部予傑
    春企業有限公司（下稱傑春公司），傑春公司因之開立期日分別為八十五年十月
    七日至八十六年六月十日之支票八張予原告，金額計新台幣（下同）四、二一四
    、八八０元，資為買賣價金。原告於銷售前開機器設備並取得前開價金後，未依
    規定給予憑證，卻開立統一發票予非實際交易對象之暉鎂工業有限公司（下稱暉
    鎂公司），違反行為時營業稅法（即現行之加值型及非加值型營業稅法）第三十
    二條第一項、第三十四條及稅捐稽徵機關管理營利事業會計帳簿憑證辦法第二十
    一條規定，經台南縣稅捐稽徵處新化分處派員查獲後，移由台南縣稅捐稽徵處審
    理違章屬實，乃依稅捐稽徵法第四十四條規定，按經查明認定之總額裁處百分之
    五罰鍰計二一０、七四四元。原告不服，申經復查結果，未獲變更；提起一再訴
    願，均遭決定駁回；遂提起本件行政訴訟。
乙、兩造聲明：
一、原告聲明求為判決：
（一）再訴願決定、訴願決定及原處分（含復查決定）均撤銷。
（二）訴訟費用由被告負擔。
二、被告聲明求為判決：
（一）原告之訴駁回。
（二）訴訟費用由原告負擔。
丙、兩造之爭點：
一、原告起訴主張：
（一）原告售予傑春公司之全自動滾電鍍鋅機器設備乙套，因傑春公司主張規格不符
      致遭退回，原告已將原開立給該公司之發票收回作廢，該退回之機器經稍加修
      改後已另轉售予雙傑興業有限公司（下稱雙傑公司，銷售額四、０００、００
      ０元，稅額二００、０００元），原告已開立八十五年十一月二十五日發票予
      雙傑公司在案。又傑春公司給付原告之貨款及支票因無法退還，故雙方達成協
      議傑春公司同意留待下次向原告訂購其他產品時再以之充抵價款。嗣後因暉鎂
      公司向原告訂購四、五００、０００元之新機械，而暉鎂公司與傑春公司間存
      有未結之債權債務關係，該二家公司遂協議以原告原收取傑春公司之價款充抵
      暉鎂公司應付原告之部分價金，不足額則由暉鎂公司自行支付，原告就售予暉
      美公司貨物之行為，並已依規定開立發票予該公司。故原出售予傑春公司之機
      械係轉售予雙傑公司，與另售予暉鎂公司者，並非同一部機械，尚無被告所認
      未依規定給予憑證，卻開立統一發票與非實際交易對象之違章情事。
（二）原告於八十五年九月十二日與傑春公司簽訂合約，銷售「全自動滾電鍍鋅機械
      設備」，簽約日傑春公司支付百分之四十之定金，同年十月七日傑春公司開給
      原告之支票兌現金額一、六六０、０００元，傑春公司另於空車試車完成時，
      開立六張期日為八十六年一月十日至六月十日（票號ＺＢ0000000至Ｚ
      Ｂ0000000）金額共計二、五五四、八八０元支票支付尾款。在上開貨
      款收取之過程中，原告雖未按支票兌現日分別開立統一發票予傑春公司，惟曾
      於八十五年十一月二十日（機器未安裝前），全額開立ＦＢ00000000
      號統一發票予傑春公司，故原告並無未給予憑證之違法，嗣後該張發票收回作
      廢，係機械因故無法交付安裝，交易撤銷，應視同銷貨退回，依統一發票使用
      辦法第二十條規定收回原統一發票作廢，符合稅法規定，無違反稅捐稽徵法第
      四十四條之情事。
（三）原告與傑春公司於八十五年九月十二日訂約，嗣因未完成安裝交貨，發票開立
      後作廢，當時暉鎂公司尚未核准設立；嗣與暉鎂公司買賣機器簽約日則係八十
      七年六月一日，因依約完成買賣，故依規定開立發票，此兩份合約均屬有效。
      原告於八十五年九月十二日至八十七年七月一日間，銷售予傑春公司和暉鎂公
      司機械設備僅一套。既然如此，八十五年十一月二十日售予傑春公司未完成安
      裝之機械，如何於二年後再售予暉鎂公司，該二公司除營業項目不同外，廠房
      生產亦不相同，暉鎂公司豈願意購買二年前舊品；又原告與傑春公司訂定之機
      械設備合約，空車試車完成即應付清貨款，惟合約並無約定違約沒收條款，故
      原告基於成本已投入八、九成之情況下，如期兌現貨款，並考慮商場信譽、債
      務保留，待後訂貨沖抵，實符合一般商場交易常情。
二、被告之答辯略謂：
（一）按「營利事業依法規定應給與他人憑證而未給與，應自他人取得憑證而未取得
      ，或應保存憑證而未保存者，應就其未給與憑證，未取得憑證或未保存憑證，
      經查明認定之總額，處百分之五罰鍰。」為稅捐稽徵法第四十四條所明定。次
      按「營業人銷售貨物或勞務，應依本法營業人開立銷售憑證時限表規定之時限
      ，開立統一發票交付買受人。」；「會計事項應按發生次序逐日登帳，至遲不
      得超過二個月。」；「對外營業事項之發生，營利事業應於發生時自他人取得
      原始憑證，如進貨發票，或給與他人原始憑證，如銷貨發票。」為行為時營業
      稅法第三十二條第一項前段、商業會計法第三十四條及稅捐稽徵機關管理營利
      事業會計帳簿憑證辦法第二十一條前段所規定。
（二）本件原告八十五年十月七日至八十六年六月十日銷售貨物，銷售額四、二一四
      、八八０元，未按「營業人開立銷售憑證時限表」規定，於支票兌現日分別開
      立統一發票與實際買受人傑春公司，為其所不爭，被告依稅捐稽徵法第四十四
      條規定，按查明認定之銷售總額四、二一四、八八０元處百分之五罰鍰二一０
      、七四四元，自無不合。
（三）次依原告公司總經理阮連慶於八十七年八月二十七日，在台南縣稅捐稽徵處之
      談話筆錄，陳稱該部機械已另銷售予其他客戶（雙傑公司），並開立八十五年
      十一月二十五日統一發票在案，則該部機器既已出售，原告對該機械所投入之
      成本已回收，原對傑春公司收取之支票理當償還，惟在當時仍有六張支票尚未
      兌現之情況下，傑春公司卻仍願如期兌現該支票，顯然有悖於一般商場交易常
      情，且原告八十五年九月十二日與傑春公司合約書條款七約定：「工程保固：
      本設備在甲方（傑春公司）驗收之日起一年內倘有故障，由乙方（原告）免費
      修復，材料費另議，但損壞原因在甲方時不在此限，如甲方取消訂購，乙方有
      權沒收機械款。」傑春公司當無輕易取消訂購，退回機械而遭致違約，是原告
      主張機器設備因規格不符遭退回，已開立統一發票收回作廢乙節，核不足採。
（四）至原告主張於八十五年十一月二十一日傑春公司訂立同意書，協議將原交付之
      支票作為下次訂購機械價款之減項乙節，核與前揭契約原告有權沒收機械款不
      合，且此筆高達四、二一四、八八０元之交易款，未依前揭商業會計法第三十
      四條規定於二個月內入帳，卻遲至八十七年一月一日始登載於「其他應付款」
      項下，有事後再予補正之嫌。
（五）原告另主張與暉鎂公司簽訂買賣合約書，金額四、五００、０００元，嗣因傑
      春公司與暉鎂公司有債權債務之問題，雙方協議就預留在原告之貨款沖轉乙節
      ；按傑春公司取消訂購，依前揭契約原告有權沒收機械款，自無原告所稱傑春
      公司有預留在原告之貨款四、二一四、八八０元沖轉之情事，且其尾款二八五
      、一二０元卻遲至八十八年三月三十一日始兌現，相差協議日近九個多月，非
      僅有違常情，兌現日又在本案查證之期間，顯有事後拼湊、杜撰之嫌。又經比
      對原告所提出附案之與暉鎂公司所訂定買賣合約書，核與高雄縣政府稅捐稽徵
      處於八十八年八月五日八八高縣稅消字第一０六八四七號函送台南縣稅捐稽徵
      處之該雙方所訂同一筆交易合約書之內容記載，並未有付款辦法之約定，而原
      告復查時所提出之合約書記載，卻從中加註有第四項付款辦法：「安裝完竣試
      車驗收機械款總價新臺幣肆佰伍拾萬元整先由傑春機械款支付給乙方貨款中互
      抵，餘款部分由甲方付清。」且原告公司負責人之印章亦不相同，故原告所提
      示之合約書不無臨訟製作之嫌。
    理  由
壹、程序方面：
    按營業稅係屬國稅，原由各地區國稅局委託各縣市稅捐稽徵處代徵，嗣經行政院
    以八十九年六月十六日（八十九）財一七五五七號函核定，自九十二年一月一日
    起，將營業稅收歸各地區國稅局自行稽徵，是本件原處分機關雖為台南縣稅捐稽
    徵處，然營業稅之稽徵業務既自上開九十二年一月一日起收歸各地區國稅局自徵
    ，本件被告當事人自因之由台南縣稅捐捐稽徵處變更為財政部台灣省南區國稅局
    ；是本件原告以台灣省南區國稅局為被告，即無不合，應予准許，合先敘明。
貳、實體方面
一、按「營業人銷售貨物或勞務，應依本法營業人開立銷售憑證時限表規定之時限，
    開立統一發票交付買受人。」「對外營業事項之發生，營利事業應於發生時自他
    人取得原始憑證，如進貨發票，或給與他人原始憑證，如銷貨發票。給與他人之
    憑證，應依次編號並自留存根或副本。」「營利事業依法規定應給與他人憑證而
    未給與，應自他人取得憑證而未取得，或應保存憑證而未保存者，應就其未給與
    憑證、未取得憑證或未保存憑證，經查明認定之總額，處百分之五罰鍰。」行為
    時營業稅法（即現行加值型及非加值型營業稅法）第三十二條第一項前段、稅捐
    稽徵機關管理營利事業會計帳簿憑證辦法第二十一條第一項及稅捐稽徵法第四十
    四條分別定有明文。是營業人有交易之事實，即須依規定取得實際交易對象開立
    之進貨憑證，或給與對方銷貨憑證，若未取得或給與憑證，即屬違章行為。
二、經查，原告於八十五年九月間，銷售全自動滾電鍍鋅機械設備乙部予傑春公司，
    傑春公司因之開立期日分別為八十五年十月七日至八十六年六月十日之支票八張
    予原告，金額計四、二一四、八八０元，資為買賣價金。原告於銷售前開機器設
    備並取得前開價金後，未依規定給予憑證，卻開立統一發票予非實際交易對象之
    暉鎂公司，違反行為時營業稅法（即現行之加值型及非加值型營業稅法）第三十
    二條第一項、第三十四條及稅捐稽徵機關管理營利事業會計帳簿憑證辦法第二十
    一條規定，經台南縣稅捐稽徵處新化分處派員查獲後，移由台南縣稅捐稽徵處審
    理違章屬實，乃依稅捐稽徵法第四十四條規定，按經查明認定之總額裁處百分之
    五罰鍰計二一０、七四四元之事實，有原告與傑春公司合約書、原告總經理阮連
    慶、會計丁○○及傑春公司代表人潘坤民於台南縣稅捐稽徵處新化分處之談話筆
    錄、原告八十七年七、八月份營業人使用三聯式統一發票明細表、八十七年度總
    分類帳、作廢之統一發票、台南縣稅捐稽徵處八十八年六月二十九日八八南縣稅
    法字第八八０八四一四七號處分書附於原處分卷可稽，堪信為實。
三、原告雖主張其售予傑春公司之全自動滾電鍍鋅機器設備乙套，因規格不符致遭傑
    春公司退回，原開立予傑春公司之發票業已收回作廢，惟為銷售該部機器原告已
    投入八九成之成本情形下，原告要求該公司仍應如期兌現貨款，又傑春公司因已
    給付之貨款及支票無法退回，故與原告達成協議同意下次訂購其他產品時再予充
    抵價款，至該退回之機器經稍加修改後已轉售予雙傑公司，並就該次交易行為開
    立發票在案，嗣後暉鎂公司另向原告訂購四、五００、０００元之新機械，因暉
    鎂公司與傑春公司間有未結之債權債務關係，該二家公司遂同意以原告原收取傑
    春公司之價款充抵部分價金，不足額則由暉鎂公司自行支付，原告並已依規定開
    立發票予暉美公司，並無違章云云。惟查：
（一）依原告公司總經理阮連慶於八十七年八月二十七日，代表原告公司接受台南縣
      稅捐稽徵處新化分處談話時陳稱：「．．．該部機器於本公司完成後，由傑春
      企業有限公司先行派員至本公司試車完成，本公司原應依合約將機械送至工廠
      安裝交貨，惟因傑春企業有限公司後稱其原提供規格錯誤，致交易取消未成立
      ，該部機械另售其他客戶（雙傑公司），業已開立八十五年十一月二十五日統
      一票。」等語以觀，若系爭機器於傑春公司取消交易後，已另行出售雙傑公司
      ，則原告對該機械所投入之成本即已回收，原向傑春公司收取之價金支票理當
      返還，惟在原告主張轉售雙傑公司當時，原告仍執有傑春公司開立之六張支票
      尚未兌現情況下，傑春公司卻仍願如期兌現該等支票，顯與一般商場交易常情
      有悖。且自原告與傑春公司八十五年九月十二日簽訂合約書第七條約定：「工
      程保固：本設備在甲方（傑春公司）驗收之日起一年內倘有故障，由乙方（原
      告）免費修復，材料費另議，但損壞原因在甲方時不在此限，如甲方取消訂購
      ，乙方有權沒收機械款。」本件傑春公司既已派員至原告公司試車完成，當無
      輕易取消訂購，退回機械之理？是原告主張機器設備因規格不符遭退回，已開
      立統一發票收回作廢乙節，核不足採。
（二）況若係因傑春公司原提供規格錯誤，致完成試車之機器無法安裝交貨，亦屬買
      方傑春公司之責任，原告依前揭契約本得沒收機械款（即價金），焉有同意傑
      春公司保留該次已付價金，留待下次訂購沖抵價金可能；且經被告查證此筆高
      達四、二一四、八八０元之交易款，未依前揭商業會計法第三十四條規定於二
      個月內入帳，卻遲至八十七年一月一日始登載於「其他應付款」項下，亦有事
      後再予補正之嫌；故原告主張於八十五年十一月二十一日與傑春公司訂立同意
      書，協議將原交付之支票作為下次訂購機械價款之減項乙節，容無可採。
（三）原告另主張與暉鎂公司簽訂買賣合約書，金額四、五００、０００元，嗣因傑
      春公司與暉鎂公司有債權債務之問題，雙方協議就預留在原告之貨款沖轉乙節
      ；按若因傑春公司取消訂購，依前揭契約原告本有權沒收機械款，尚無原告所
      稱傑春公司預留四、二一四、八八０元貨款於原告公司待沖轉情事，已如前述
      ；且暉鎂公司應付尾款二八五、一二０元，經被告查證係遲至八十八年三月三
      十一日始兌現（見原處分卷第八四頁），與原告提出之傑春公司與暉鎂公司協
      議書訂立日（八十七年六月二十日，見原處分卷第八五頁）相距近九個多月，
      兌現日又在本件被告查證之期間，顯有事後拼湊、杜撰之嫌，亦與一般會計之
      記帳原理與原則有違。又經比對原告復查時所提出之其與暉鎂公司所訂定買賣
      合約書（見原處分卷第一一五頁）及高雄縣政府稅捐稽徵處八十八年八月五日
      八八高縣稅消字第一０六八四七號函送台南縣稅捐稽徵處取得之該二家公司所
      訂同一筆交易合約書（見原處分卷第八六頁）之內容以觀，高雄縣政府稅捐處
      函附合約書內並未有付款辦法之約定，而原告復查時所提出之合約書記載，卻
      從中加註有第四項付款辦法：「安裝完竣試車驗收機械款總價新臺幣肆佰伍拾
      萬元整先由傑春公司機械款支付給乙方貨款中互抵，餘款部分由甲方付清。」
      且兩份合約關於原告公司負責人之印章亦不相同，故原告所提示之合約書之真
      實性，亦屬可疑。
（四）又「營業人銷售貨物或勞務，於開立統一發票後，發生銷貨退回、掉換貨物或
      折讓等情事，應於事實發生時，分別依左列各款規定辦理；其為掉換貨物者，
      應按掉換貨物之金額，另行開立統一發票交付買受人。一、買受人為營業人者
      ：（一）開立統一發票之銷售額尚未申報者，應收回原開立統一發票收執聯及
      扣抵聯，黏貼於原統一發票存根聯上，並註明「作廢」字樣。但原統一發票載
      有買受人之名稱及統一編號者，得以買受人出具之銷貨退回、進貨退出或折讓
      證明單代之。」為統一發票使用辦法第三十二條第一項第一款所明定。本件原
      告開立予傑春公司之發票上雖蓋有作廢字樣，惟並未依前揭統一發票使用辦法
      第三十二條第一項第一款之規定，將收回之原開立統一發票收執聯及扣抵聯黏
      貼於原統一發票存根聯上，並註明作廢字樣，僅於存根聯上直接蓋上作廢字樣
      ，顯有不合。再依商業會計法第三十七條第二項後段之規定：「其正本之誤寫
      或收回作廢者，應將其粘附於原號副本或存根之上，其有缺少或不能收回者，
      應在其副本或存根上註明其理由。」原告既無法提出收回作廢之正本，又未於
      副本或存根上說明理由，亦不符合發票作廢之程序。
（五）揆諸前開說明，本件原告所訴各節及所提各項證據，有違一般交易習慣及日常
      經驗法則，而原告亦未能提出其他有利之證據，自難採憑。
四、綜上所述，原告主張既不足採，則被告以原告未依規定開立統一發票與實際買受
    人傑春公司，卻開立與非實際交易對象之暉鎂公司，而依稅捐稽徵法第四十四條
    之規定，按查明認定之銷售總額處以百分之五罰鍰二一０、七四四元，即無違誤
    。復查決定及一再訴願決定遞予維持，亦無不合。原告起訴意旨求為均予撤銷，
    為無理由，應予駁回。
據上論結，本件原告之訴為無理由，爰依行政訴訟法第一百九十五條第一項後段、第
九十八條第三項前段，判決如主文。
中      華      民      國    九十二    年      八      月    二十九    日
                              高雄高等行政法院第三庭
                                          審判長法官   江幸垠
                                          法      官   林石猛
                                          法      官   戴見草
右為正本係照原本作成。
如不服本判決，應於判決送達後二十日內向本院提出上訴書狀，其未表明上訴理由者
，應於提起上訴後二十日內向本院提出上訴理由書（須按對造人數附繕本）；如於本
判決宣示或公告後送達前提起上訴者，應於判決送達後二十日內補提上訴理由書（須
附繕本）。未表明上訴理由者，逕以裁定駁回。
提起上訴應預繳送達用雙掛號郵票七份（每份三十四元）。
中      華      民      國    九十二    年      八      月    二十九    日
                                          法院書記官   嚴寶明


司法院資訊處製作；財團法人民間司法改革基金會備份。
